臺灣高等法院刑事判決　　　　　　　　　　　　　九十一年度交上易字第一七七號
　　上　訴　人
　　即　被　告　甲○○
右上訴人因過失傷害案件，不服臺灣台北地方法院九十年度交易字第六號，中華民國
九十一年四月八日第一審判決（起訴案號：臺灣台北地方法院檢察署八十九年度偵緝
字第一二九八號）提起上訴，本院判決如左：
    主  文
原判決撤銷。
甲○○因過失傷害人，處有期徒刑參月，如易科罰金，以參佰元折算壹日。
    事  實
一、甲○○於民國八十九年一月二十六日晚上十時五十分許，駕駛ＭＸ－七○三○號
    自用小客車，往台北縣新店市○○路○段之方向行駛。途經同市○○路○段二六
    六號「ＯＫ便利商店」前，明知該地點為交岔路口十公尺內並劃有紅實線之禁止
    臨時停車區域，竟仍將車輛停放該處，欲下車購物。迨甲○○開啟車門時，本應
    注意行人、車輛、並讓其先行，且該處道路平直，夜間有照明，並無不能注意之
    情事，竟疏未注意左後方來車，貿然自駕駛座開啟左前車門，適自左後方駛來由
    乙○○騎乘ＡＯＤ－六二九號機車駛至該處，驟見車門開啟閃避不及，致機車車
    頭撞擊該自用小客車左前門，因而人車倒地，復碰撞同時駛至該肇事地點，由李
    莘浩所駕駛之ＣＪ－三六五六號自用小客車右後輪上方之葉子板，使乙○○受左
    側脛腓骨遠端粉碎性骨折等傷害。甲○○於肇事後，犯罪未被發覺前，即向據報
    前往現場處理之警員承認肇事，自首而接受裁判。
二、案經乙○○訴由臺灣臺北地方法院檢察署檢察官偵查起訴。
    理    由
一、訊之被告甲○○坦承駕車於前開時、地違規停車，並於開啟左前車門時，與後方
    告訴人乙○○所騎乘之機車發生碰撞，致告訴人受傷等情，然矢口否認有過失傷
    害犯行，辯稱：開啟車門已注意後方確無來車，係告訴人車速過快始發生車禍等
    語。
二、惟查：本件肇事地點係於交岔路口十公尺內並劃有紅實線之路段，不得臨時停車
    ，為被告自承無誤，復有道路交通事故調查報告表、台北縣警察局新店分局雙城
    派出所警員所繪製之現場草圖、現場相片在卷為憑。而被告於該禁止臨時停車路
    段違規停車後，立即開啟車門，致告訴人騎乘機車閃避不及，撞擊被告自用小客
    車左前門，亦經告訴人指訴綦詳。證人李莘浩於警訊、原審亦分別證稱：當時我
    車速約四十公里，經過肇事地點時，聽到車子後方有撞擊聲，後方並有人喊叫，
    我停下來後，看見乙○○及機車倒在路旁，我下車後有聽到路人說，是因為甲○
    ○打開車門，乙○○閃避不及才會撞上，並彈撞到我的小客車；我開過去就感覺
    到車子右後方有東西撞到，我向右停，有路人過來告訴我說，有一台車子開門撞
    到謝小姐，謝小姐就撞到我的車等語。足見本件係被告違規停車，並於開啟車門
    時，未注意後方來車，致告訴人機車閃避不及而肇事無疑。被告辯稱係因告訴人
    機車速度過快所致，顯無可採。
三、按禁止臨時停車處所不得停車；停車向外開啟車門時，應注意行人、車輛，並讓
    其先行，道路交通安全規則第一百一十二條第一款、第十五款分別定有明文。被
    告駕車自應注意上開交通安全規定。被告竟於上開交岔路口十公尺內劃有紅實線
    之禁止臨時停車區域違規停車，而依卷附台北縣警察局新店分局雙城派出所警員
    所繪製之現場草圖所示，被告違規停車後，該車道約僅零點七公尺至零點八公尺
    之寬度供來往之車輛通行，倘被告開啟車門，行經該車道之車輛，勢必跨越分隔
    線行駛、閃避，被告理當更加注意後方來車，且該處道路平直，夜間有照明，並
    無不能注意之情事，有道路交通事故調查報告表在卷為證。被告竟於違規停車後
    ，貿然開啟車門，致與告訴人所騎乘之機車發生碰撞，被告顯有過失。而告訴人
    確因本件車禍受傷，亦有三軍總醫院附設民眾診療服務處診斷證明書在卷可稽。
    足見被告過失與告訴人受傷間顯有相當因果關係。事證明確，被告犯行堪以認定
    。
四、被告甲○○所為，係犯刑法第二百八十四條第一項前段之過失傷害罪。被告於肇
    事後，犯罪未被發覺前，向據報前往處理之警員承認肇事，有台北縣警察局新店
    分局九十年十二月三日九北警店刑字第三五六三八號函暨自首報告表一份在卷
    可考。被告對於未被發覺之犯罪自首而接受裁判，應依刑法第六十二條前段規定
    減輕其刑。原審對被告論罪科刑，固非無見。惟本件被告係過失犯罪，所犯法定
    本刑為六月以下有期徒刑，且被告之過失情節尚非重大，原審量處有期徒刑五月
    ，稍嫌過重。被告上訴意旨，指摘原審量刑過重，為有理由。原判決既有可議，
    自應由本院撤銷改判。爰審酌被告之過失程度、告訴人所受傷勢、現仍未與告訴
    人達成民事和解及犯罪後態度等一切情狀，量處如主文第二項所示之刑，並諭知
    易科罰金之折算標準，以示懲儆。至被告行為後，刑法第四十一條業於九十年一
    月十日修正公布施行，比較新舊法，對被告不生影響，自應適用修正後之規定，
    併此敘明。
據上論斷，應依刑事訴訟法第三百六十九條第一項前段、第三百六十四條、第二百九
十九條第一項前段，刑法第二百八十四條第一項前段、第六十二條前段、第四十一條
第一項前段，罰金罰鍰提高標準條例第一條前段、第二條，判決如主文。
本案經檢察官陳明光到庭執行職務。
中      華       民      國   九 十 一   年      六     月   二 十 七   日
                              臺灣高等法院交通法庭
                                  審判長法  官  陳  祐  輔
                                        法  官  洪  昌  宏
                                        法  官  陳  國  文
右正本證明與原本無異。
不得上訴。
                                        書記官  蔡  棟  樑
中      華       民      國   九 十 一   年      六     月   二 十 七   日
附錄：本案論罪科刑法條全文
刑法第二百八十四條第一項前段：
因過失傷害人者，處六月以下有期徒刑，拘役或五百元以下罰金。致重傷者，處一
年以下有期徒刑，拘役或五百元以下罰金。
